【裁判字號】    90,上易,3953
【裁判日期】    901212
【裁判案由】    毒品危害防制條例
【裁判全文】
臺灣高等法院刑事判決                            九十年度上易字第三九五三號
    上  訴  人  臺灣板橋地方法院檢察署檢察官
    被      告  甲○○
右上訴人因被告毒品危害防制條例案件，不服臺灣板橋地方法院九十年度易字第二四
四七號，中華民國九十年九月二十八日第一審判決（起訴案號：臺灣板橋地方法院檢
察署八十九年度毒偵字第五四七七號、八十九年度毒偵字第六一八○號；移請併案：
九十年度毒偵字第二八五一號）提起上訴，本院判決如左：
    主  文
原判決撤銷。
甲○○連續施用第二級毒品，處有期徒刑陸月，如易科罰金，以參佰元折算壹日。
扣案吸食器個沒收。
    事  實
一、甲○○曾因施用毒品安非他命案件，經臺灣板橋地方法院裁定送勒戒處所觀察、
    勒戒後，認無繼續施用毒品之傾向，並經檢察官於八十九年二月八日以八十八年
    度毒偵字第二七九三號、八十九年度毒偵字第九一一號不起訴處分確定。猶不知
    悔改，復於上開不起訴處分後五年內，再基於概括犯意，自八十九年六月間（聲
    請簡易判決處刑書載為八十九年六、七月間）某日起，至同年九月十八日上午某
    時止，在臺北縣土城市○○街二十三巷八號三樓住處等地，連續多次以附表一所
    示吸食器施用第二級毒品安非他命，並先後於八十九年八月八日晚上十時三十分
    許、八十九年九月十八日下午三時二十五分許，分別在臺北縣土城市○○街二三
    巷八號三樓、臺北縣土城市○○路○段一二三號六樓為警查獲，同時扣得甲○○
    所有如附表一所示之吸食器。嗣經臺灣板橋地方法院於八十九年九月十八日以八
    十九年度毒聲字第五五０三號裁定將甲○○送勒戒處所觀察、勒戒後，認有繼續
    施用毒品之傾向，再於八十九年十月六日以八十九年度毒聲字第五七九三號裁定
    令其入戒治處所強制戒治一年。
二、案經臺北縣警察局海山分局及臺北市政府警察局大安分局移送臺灣板橋地方法院
    檢察署檢察官偵查後聲請以簡易判決處刑，經臺灣板橋地方法院認有刑事訴訟法
    第四百五十一條之一第四項但書之情形，改依通常程序審判。
    理  由
一、被告甲○○自八十九年六月間至同年九月十八日上午某時止，在臺北縣土城市○
    ○街二十三巷八號三樓住處等地，連續多次施用安非他命犯行，業據被告於警訊
    、原審及本院調查、審理時坦承不諱，而被告為警查獲時，經警採尿送驗結果，
    呈安非他命陽性反應，有臺北縣衛生局八十九年九月七日八九北衛檢字第五五七
    三一號函附尿液檢驗報告在卷可稽（見八十九年度毒偵字第五四七七號卷第一四
    頁、第一五頁），復有附表一所示之吸食器扣案可證。足見被告自白施用安非他
    命確與事實相符。事證明確，被告犯行堪以認定。
二、查被告前因施用第二級毒品案件，經送觀察、勒戒後，認無繼續施用毒品之傾向
    ，由臺灣板橋地方法院檢察署檢察官為不起訴處分確定，有臺灣板橋地方法院檢
    察署八十八年度毒偵字第二七九三號、八十九年度毒偵字第九一一號不起訴處分
    書在卷可考（見八十九年度毒偵字第五四七七號卷第一八頁）。被告於五年以內
    ，再為本件犯行，經原審法院裁定送觀察勒戒後，認有繼續施用毒品傾向，復裁
    定被告令入戒治處所施以強制戒治，有原審法院八十九年度毒聲字第五五○三號
    、八十九年度毒聲字第五七九三號裁定、臺灣臺北看守所附設勒戒處所有無繼續
    施用毒品傾向證明書（見八十九年度毒偵字第六一八○號卷第二二頁、第二七頁
    、第三一頁）在卷為憑。核被告所為，係犯毒品危害防制條例第十條第一項之施
    用第二級毒品罪。被告持有毒品之低度行為應為施用毒品之高度行為所吸收，不
    另論罪。被告先後多次所為，時間緊接，犯罪構成要件相同，顯係基於概括犯意
    為之，應依連續犯規定論以一罪，並加重其刑。又被告行為後，刑法第四十一條
    已於九十年一月十日修正公布，該條第一項規定：「犯最重本刑為五年以下有期
    徒刑以下之刑之罪，而受六個月以下有期徒刑或拘役之宣告，因身體、教育、職
    業、家庭之關係或其他正當事由，執行顯有困難者，得以一元以上三元以下折算
    一日，易科罰金。但確因不執行所宣告之刑，難收矯正之效，或難以維持法秩序
    者，不在此限。」被告所犯施用第二級毒品犯行，最重本刑為三年以下有期徒刑
    ，比較新舊法結果，上開法律之修正，對被告不生影響，依刑法第二條第一項前
    段規定，應適用裁判時法律即修正後之法律。
三、原審論罪科刑，固非無見。惟被告曾有多次施用安非他命前科，經送觀察、勒戒
    ，認無施用毒品傾向，由檢察官為不起訴處分後，猶為本件施用安非他命犯行，
    且經觀察、勒戒後，仍有施用毒品傾向，情節非輕，原審僅量處有期徒刑四月，
    尚嫌過輕。公訴人上訴指摘及此，為有理由，自應由本院將原判決撤銷改判。爰
    審酌被告犯罪動機、目的、手段、所生危害及犯罪後態度等一切情狀，量處如主
    文第二項所示之刑，並諭知易科罰金之折算標準，以示懲儆。扣案如附表一所示
    之吸食器，為被告所有並供犯罪所用之物，應依法宣告沒收。至扣案如附表二所
    示之安非他命，係黃靜敏所有，業據黃靜敏於警訊中陳明無訛（見臺北縣警察局
    海山分局刑事偵查卷附黃靜敏之警訊筆錄），自應於黃靜敏案件中宣告沒收銷燬
    。
四、移送併辦（臺灣板橋地方法院檢察署九十年度毒偵字第四一九九號）意旨略以：
    被告因事實欄所示之施用毒品案件，依原審前開裁定送戒治處所施以強制戒治，
    嗣經原審法院裁定停止戒治，所餘戒治期間付保護管束，並於九十年四月二十日
    起至九十年十月五日止執行保護管束，詎被告於九十年五月十日經臺灣板橋地方
    法院檢察署觀護人採集尿液檢體前九十六小時內某時點，在不詳地點，施用安非
    他命一次。及移送併辦（臺灣板橋地方法院檢察署九十年度毒偵字第二八五一號
    ）意旨另以：被告基於概括犯意，自八十八年十一月間起至九十年七月七日止，
    連續多次在臺北縣土城市○○街之連城高爾夫球場之停車場等處施用安非他命，
    嗣於九十年七月八日上午十一時三十分許，在臺北縣中和市○○街三十四號前為
    警查獲（見九十年度毒偵字第二八五一號卷第四一頁）等語。因認被告此部分所
    犯與上開論罪部分有連續犯裁判上一罪之關係，乃移請併案審理。經查：
（一）被告前於八十八年十一月二十日經警採集其尿液檢體前九十六小時內之某時點
      ，在不詳地點，施用第二級毒品安非他命，經原審法院裁定送勒戒處所觀察、
      勒戒後，認無繼續施用毒品之傾向，並經檢察官於八十九年二月八日以八十八
      年度毒偵字第二七九三號、八十九年度毒偵字第九一一號不起訴處分確定，已
      如前述。則移送併辦其中被告自八十八年十一月間至八十九年二月八日止所為
      施用毒品犯行，為該不起訴處分效力所及，無從論科。
（二）按連續犯之所謂出於概括犯意，必須其多次犯罪行為自始均在一個預定犯罪計
      劃以內，出於主觀上始終同一犯意之進行，若中途另有新犯意發生，縱所犯為
      同一罪名，究非連續其初發的意思，即不能成立連續犯（最高法院七十年度台
      上字第六二九六號判例參照）。本件被告所犯施用毒品犯行，自八十九年九月
      十八日起至九十年四月二十日止，長達七個月期間，先經觀察、勒戒，認有繼
      續施用毒品傾向後，即經原審法院裁定令入戒治處所施以強制戒治，有被告在
      監在押資料表在卷足參。則被告經觀察、勒戒及強制戒治，歷時七月，再為移
      送併辦所指九十年四月二十一日至九十年七月七日止之施用毒品犯行，主觀上
      顯非基於同一犯意，自不構成連續犯。
（三）綜上所述，移送併辦所指被告犯行，或為不起訴處分效力所及，或與本件有罪
      部分無連續犯裁判上一罪關係，本院自無從併辦，應退由檢察官另行偵查。
據上論斷，應依刑事訴訟法第三百六十九條第一項前段、第三百六十四條、第二百九
十九條第一項前段，毒品危害防制條例第十條第二項，刑法第十一條前段、第五十六
條、第三十八條第一項第二款，刑法第四十一條第一項前段，罰金罰鍰提高標準條例
第二條，判決如主文。
本案經檢察官陳明光到庭執行職務。
中      華      民      國      九十      年    十二    月    十二      日
                              臺灣高等法院刑事第十四庭
                                  審判長法  官  陳  祐  輔
                                        法  官  蔡  國  在
                                    法  官  陳  國  文
右正本證明與原本無異。
不得上訴。
                                        書記官  蔡  棟  樑
中      華      民      國     九十     年    十  二    月    十  二    日
附表一：
┌──┬────────┬───────────┬───────────┐
│編號│品            名│數                  量│備                  註│
├──┼────────┼───────────┼───────────┤
│一  │安非他命吸食器  │二個。                │八十九年度毒偵字第五四│
│    │                │                      │七七號扣案。          │
├──┼────────┼───────────┼───────────┤
│二  │安非他命吸食器  │一組。                │八十九年度毒偵字第六一│
│    │                │                      │八○號扣案。          │
└──┴────────┴───────────┴───────────┘
附表二：
┌──┬────────┬───────────┬───────────┐
│編號│品      名│數                  量│備                  註│
├──┼────────┼───────────┼───────────┤
│一  │安非他命        │毛重一．六公克、淨重一│八十九年度毒偵字第五四│
│    │                │．三公克。            │七七號扣案。          │
└──┴────────┴───────────┴───────────┘
附錄：本案論罪科刑法條全文
毒品危害防制條例第十條第二項：
施用第一級毒品者，處六月以上五年以下有期徒刑。
施用第二級毒品者，處三年以下有期徒刑。


司法院資訊處製作；財團法人民間司法改革基金會備份。
